---
title: "Analisis Bakul Pembeilan [Market Basket Analysis]"
author: "Nurul Irdina Zahirah Binti Abd Rahim"
date: "2023-10-13"
output:
  html_document: default
  pdf_document: default
---
## 1. Pemuatan Data 

#### 1.1 Memuat naik data yang diperoleh daripada laman web Kaggle (https://www.kaggle.com/datasets/hunter0007/ecommerce-dataset-for-predictive-marketing-2023/data) ke dalam R dan namakan data tersebut sebagai "hunter".

```{r}
# Tukarkan lokasi fail mengikut nama yang ditetapkan di dalam komputer anda
load("/Users/zahirahrahim/Documents/FYP/FYP_code/Data/FYP_Zahirah.RData")

# Buat salinan data tersebut ke dalam pemboleh ubah "hunter"
hunter<- dat

# Jika data anda dalam bentuk fail csv.
# hunter<- read.csv(file.choose(), header = T)

# Untuk memaparkan 6  baris data pertama
head(hunter)

# Untuk memaparkan saiz setiap pemboleh ubah
sapply(hunter, function(x) length(unique(x)))
```
***

## 2. Pemuatan "library" yang akan digunakan

```{r}
library(arules)
library(arulesViz)
library(tidyverse)
library(dplyr)
library(ggplot2)
```
***

## 3. Pembersihan data

#### 3.1 Pembuangan pemboleh ubah yang tidak digunakan dalam analisis 

```{r}
hunter_c <- hunter[, -c(2,3,6,7,8,10)]
```

#### 3.2 Pembuangan produk yang tidak dapat dikenalpasti dan hilang dalam setiap data transaksi 

> Di dalam set data transaksi Hunter's e-grocery, terdapat beberapa produk yang tidak dapat dikenalpasti dan telah dinamakan sebagai "missing" dan "other". Oleh kerana, kita tidak berminat untuk mencari hubungan diantara produk tersebut dengan produk lain kita perlulah membuangnya daripada set data.

```{r}
# Untuk membuang produk yang hilang 
hunter_c <- hunter_c[!(hunter_c$product_name=='missing'),]

# Untuk membuang produk yang tidak dapat dikenalpasti
hunter_c <- hunter_c[!(hunter_c$product_name=='other'),]

# Untuk membuang baris data yang tidak lengkap
hunter_c[is.na(hunter_c)]<- 0

# Untuk memparkan 6 baris pertama data
head(hunter_c)

# Untuk memaparkan saiz setiap pemboleh ubah selepas proses pembersihan data
sapply(hunter_c, function(x) length(unique(x)))
```
***
## 4. Penyediaan Data

#### 4.1 Penyediaan data bagi Analisis Penerokaan Data

> Bagi analisis penerokaan data yang akan dilaksanakan keatas pembolehubah "order_id", "order_dow", dan "order_hour_of_day", setiap baris data perlu dikelaskan mengikut ID pesanan (order_id). Hal ini adalah supaya bilangan pesanan bagi setiap hari dan masa pembelian dapat dihitung dengan tepat.

```{r}
# Untuk mengelaskan data mengikut ID pesanan (order_id)
hunter_EDA<- hunter_c %>% 
  group_by(order_id, order_dow, order_hour_of_day) %>% 
  summarise(item = paste(product_name, collapse = ","))

# Untuk memaparkan 6 baris pertama data
head(hunter_EDA)
```

#### 4.2 Penyediaan data bagi analisis bakul pembelian

> Untuk menggunakan command "apriori()" dan "eclat()" bagi melaksanakan analisis bakul pembelian, data set "hunter" perlu ditukarkan kepada bentuk transaksi menggunakan perintah as() yang disediakan di dalam pakej arules.

```{r}
# Pecahkan data mengikut order ID dan nama produk 
hunter_gr <- split(hunter_c$product_name, hunter_c$order_id)
head(hunter_gr)

# Tukarkan data kepada bentuk transaksi menggunakan pakej arules 
hunter_trans <- as(hunter_gr, "transactions")
inspect(head(hunter_trans, 6))
```
***
## 5. Analisis Penerokaan data
> Analisis ini dilaksanakan untuk memahami corak dan isi kandungan data dengan lebih mendalam.

#### 5.1 Bilangan transaksi pembelian pelanggan mengikut hari 
```{r}
# Untuk memaparkan bilangan transaksi pembelian pelanggan mengikut hari
hunter_day<- table(hunter_EDA$order_dow)

# Pemvisualan bilangan transaksi pembelian pelanggan mengikut hari [Carta pie]
days <- paste(c("Isnin", "Selasa", "Rabu","Khamis", "Jumaat", "Sabtu", "Ahad"), "  | ", (round((hunter_day/199954)*100,1)), "%", sep="")
pie(hunter_day, labels = days, main =" Bilangan transaksi pembelian pelanggan mengikut hari", col = rainbow(length(hunter_day)))
```

```{r}
# Pemvisualan bilangan transaksi pembelian pelanggan mengikut hari [Carta bar]
barplot(hunter_day,
main = "Bilangan transaksi pembelian pelanggan mengikut hari",
xlab = "Hari",
ylab = "Bilangan Transaksi",
names.arg = c("Isnin", "Selasa", "Rabu","Khamis", "Jumaat", "Sabtu", "Ahad"),
col = rainbow(length(hunter_day)),
horiz = FALSE)
```

#### 5.2 Bilangan transaksi pelanggan mengikut masa
```{r}
# 
hunter_EDAt<- hunter_EDA[,c(1,3)]

# Kelaskan masa kepada Pagi, Tengahhari, Petang dan Malam
hunter_EDAt$Masa <- cut(hunter_EDAt$order_hour_of_day, breaks = c(-Inf,4,11,14,19,Inf), 
                  labels = c("Malam","Pagi","Tengahhari","Petang","Malam"))

# Untuk memaparkan 6 data teratas
head(hunter_EDAt)

# Untuk memaparkan bilangan transaksi pembelian pelanggan mengikut masa
hunter_time<-table(hunter_EDAt$Masa)

# Pemvisualan bilangan transaksi pembelian pelanggan mengikut masa [Carta pie]
time <- paste(c("Malam", "Pagi", "Tengahhari","Petang"), "  | ", (round((hunter_time/199954)*100,1)), "%", sep="")
pie(hunter_time, labels=time, main ="Bilangan transaksi pembelian pelanggan mengikut masa", col = rainbow(length(hunter_time)))
```

```{r}
# Pemvisualan bilangan transaksi pembelian pelanggan mengikut masa [Carta bar]
barplot(table(hunter_EDAt$order_hour_of_day),
main = "Bilangan transaksi pembelian pelanggan mengikut masa",
xlab = "Masa",
ylab = "Bilangan Transaksi",
names.arg = names(hunter_EDAt$order_hour_of_day),
col = rainbow(length(table(hunter_EDAt$order_hour_of_day))),
horiz = FALSE)
```

```{r}
# Pemvisualan bilangan transaksi pembelian pelanggan mengikut masa [0000-2300] [Carta bar]
hunter_EDAt %>%
  # Kelaskan data mengikut masa
  group_by(Masa) %>% 
  # Hitung bilangan pembelian bagi setiap kumpulan masa 
  summarize(count = n(), .groups = "drop") %>% 
  # Susun data dalam turutan menurun
  arrange(desc(count)) %>% 
  # Bina suatu carta bar
  ggplot(aes(
    # Susun semula masa mengikut bilangannya
    x = reorder(Masa, count),
    y = count
  )) +
  # Warnakan setiap bar dengan warna yang berlainan
  geom_bar(stat = "identity", fill = rainbow(length(hunter_time)), color ="black") +
  # Tambahkan tajuk pada carta
  labs(title = "Bilangan transaksi pelanggan mengikut masa", x = "", y = "Bilangan transaksi") +
  # Paparkan carta bar dalam bentuk melintang
  coord_flip()
```

```{r}
# Untuk memaparkan bilangan pembelian produk mengikut kategori dan nama produk
hunter_depit<- hunter_c %>% 
  group_by(department,product_name) %>% 
  # Calculate the count of each group and drop the grouping
  summarize(count = n(), .groups = "drop")
hunter_depit

# Untuk memaparkan bilangan pembelian produk mengikut kategori produk
hunter_dep <- table(hunter_c$department)
hunter_dep
```
#### 5.3 Bilangan pembelian mengikut kategori produk
```{r}
hunter_c %>%
  # Kelaskan data mengikut kategori produk
  group_by(department) %>% 
  # Hitung bilangan pembelian bagi setiap kumpulan kategori produk
  summarize(count = n(), .groups = "drop") %>% 
  # Susun data dalam turutan menurun
  arrange(desc(count)) %>% 
  # Bina suatu carta bar
  ggplot(aes(
    # Susun semula kategori produk mengikut bilangannya
    x = reorder(department, count),
    y = count
  )) +
  # Warnakan setiap bar dengan warna yang berlainan
  geom_bar(stat = "identity", fill = rainbow(length(hunter_dep)), color ="black") +
  # Tambahkan tajuk pada carta
  labs(title = "Bilangan pembelian mengikut kategori produk", x = "", y = "Bilangan Pembelian") +
  # Paparkan carta bar dalam bentuk melintang
  coord_flip()
```

#### 5.4 10 kategori produk yang kerap dibeli oleh pelanggan
```{r}
hunter_dep2 <- hunter_c %>%
  # Kelaskan data mengikut kategori produk
  group_by(department) %>% 
  # Hitung bilangan pembelian bagi setiap kategori produk
  summarize(count = n(), .groups = "drop") %>% 
  # Susun data dalam turutan menurun
  arrange(desc(count)) %>% 
  # Pilih hanya 10 kategori produk dengan bilangan terbanyak
  slice_max(order_by = count, n = 10)

hunter_dep2 %>% 
  # Bina carta bar
  ggplot(aes(
    # Susun semula kategori produk mengikut bilangannya
    x = reorder(department, count),
    y = count
  )) +
  # Warnakan setiap bar dengan warna yang berlainan
  geom_bar(stat = "identity", fill = rainbow(length(hunter_dep2$department)), color ="black") +
  # Tambahkan tajuk pada carta
  labs(title = "10 kategori produk yang kerap dibeli", x = "", y = "Bilangan Pembelian") +
  # Paparkan carta bar dalam bentuk melintang
  coord_flip()
```

#### 5.5 10 produk yang kerap diulang pembelian oleh pelanggan
```{r}
hunter_reordered <-hunter_c %>%
  # Saringkan produk yang pernah dulang pembelian oleh pelanggan 
  filter(reordered == 1) %>%
  # Kelaskan data mengikut produk
  group_by(product_name) %>% 
  # Hitung bilangan pembelian bagi setiap produk
  summarize(count = n(), .groups = "drop") %>% 
  # Susun data dalam turutan menurun
  arrange(desc(count)) %>% 
  # Pilih hanya 10 produk dengan bilangan terbanyak
  slice_max(order_by = count, n = 10)
hunter_reordered

  # Bina carta bar
hunter_reordered %>% ggplot(aes(
   # Susun semula produk mengikut bilangannya
    x = reorder(product_name, count),
    y = count
  )) +
  # Warnakan setiap bar dengan warna yang berlainan
  geom_bar(stat = "identity", fill = rainbow(length(hunter_reordered$product_name)), color ="black") +
  # Tambahkan tajuk pada carta
  labs(title = "10 item yang kerap diulang pembelian oleh pelanggan", x = "", y = "Bilangan Pembelian") +
  # Paparkan carta bar dalam bentuk melintang
  coord_flip()
```

#### 5.6 10 produk yang kerap dibeli oleh pelanggan
```{r}
hunter_item<-hunter_c %>%
  # Kelaskan data mengikut produk
  group_by(product_name) %>% 
  # Hitung bilangan pembelian bagi setiap produk
  summarize(count = n(), .groups = "drop") %>% 
  # Susun data dalam turutan menurun
  arrange(desc(count)) %>% 
  # Pilih hanya 10 produk dengan bilangan terbanyak
  slice_max(order_by = count, n = 10) 
hunter_item
  # Bina carta bar
hunter_item %>% ggplot(aes(
    # Susun semula produk mengikut bilangannya
    x = reorder(product_name, count),
    y = count
  )) +
  # Warnakan setiap bar dengan warna yang berlainan
  geom_bar(stat = "identity", fill = rainbow(length(hunter_item$product_name)), color ="black") +
  # Tambahkan tajuk pada carta
  labs(title = "10 produk yang kerap dibeli", x = "", y = "Bilangan pembelian") +
  # Paparkan carta bar dalam bentuk melintang
  coord_flip()
```

## Analisis Bakul Pembelian

> Oleh kerana set data yang digunakan adalah besar, terdapat kemungkinan untuk menghasilkan banyak aturan sekutuan yang tidak penting. Untuk mengurangkan risiko ini, nilai ambang minimum sokongan dan keyakinan boleh ditetapkan sebelum melaksanakan analisis untuk menghasilkan aturan yang berguna dan menarik sahaja. Oleh itu, nilai ambang minimum sokongan yang digunakan ialah 0.1 manakala, nilai ambang keyakinan yang digunakan ialah 0.7.

#### Algoritma Apriori
```{r}
## minimum support = 0.05
start_A <- Sys.time() #Untuk mengukur masa pelaksanaan algoritma Apriori

hunter_apriori<- apriori(hunter_trans, parameter = list(supp = 0.05, conf = 0.7, minlen = 2))
hunter_ap<- sort(hunter_apriori, by="confidence", decreasing = T)

end_A <- Sys.time() # 
time_A<- as.numeric(end_A - start_A) # 

## minimum support = 0.1
start_A2 <- Sys.time() #Untuk mengukur masa pelaksanaan algoritma Apriori

hunter_apriori2<- apriori(hunter_trans, parameter = list(supp = 0.1, conf = 0.7, minlen = 2))
hunter_ap2<- sort(hunter_apriori2, by="confidence", decreasing = T)

end_A2 <- Sys.time() # 
time_A2 <- as.numeric(end_A2 - start_A2) # 

arules::inspect(hunter_apriori2)   
arules::inspect(hunter_ap2)

## minimum support = 0.15
start_A3 <- Sys.time() #Untuk mengukur masa pelaksanaan algoritma Apriori

hunter_apriori3<- apriori(hunter_trans, parameter = list(supp = 0.15, conf = 0.7, minlen = 2))
hunter_ap3<- sort(hunter_apriori3, by="confidence", decreasing = T)

end_A3 <- Sys.time() # 
time_A3 <- as.numeric(end_A3 - start_A3) # 

## minimum support = 0.2
start_A4 <- Sys.time() #Untuk mengukur masa pelaksanaan algoritma Apriori

hunter_apriori4<- apriori(hunter_trans, parameter = list(supp = 0.2, conf = 0.7, minlen = 2))
hunter_ap4<- sort(hunter_apriori4, by="confidence", decreasing = T)

end_A4 <- Sys.time() # 
time_A4 <- as.numeric(end_A4 - start_A4) # 

## minimum support = 0.25
start_A5 <- Sys.time() #Untuk mengukur masa pelaksanaan algoritma Apriori

hunter_apriori5<- apriori(hunter_trans, parameter = list(supp = 0.25, conf = 0.7, minlen = 2))
hunter_ap5<- sort(hunter_apriori5, by="confidence", decreasing = T)

end_A5 <- Sys.time() # 
time_A5 <- as.numeric(end_A5 - start_A5) # 

## minimum support = 0.3
start_A6 <- Sys.time() #Untuk mengukur masa pelaksanaan algoritma Apriori

hunter_apriori6<- apriori(hunter_trans, parameter = list(supp = 0.3, conf = 0.7, minlen = 2))
hunter_ap6<- sort(hunter_apriori6, by="confidence", decreasing = T)

end_A6 <- Sys.time() # 
time_A6 <- as.numeric(end_A6 - start_A6) # 
```

#### Algoritma ECLAT
```{r}
## Minimum support = 0.05
start_E <- Sys.time() # Untuk mengukur masa pelaksanaan algoritma ECLAT

hunter_ECLAT<- eclat(data = hunter_trans, parameter = list(supp = 0.05, minlen = 2))
hunter_E<- sort(hunter_ECLAT, by="support", decreasing = T)
end_E <- Sys.time() #
time_E<- as.numeric(end_E - start_E) #

## Minimum support = 0.1
start_E2 <- Sys.time() # Untuk mengukur masa pelaksanaan algoritma ECLAT

hunter_ECLAT2<- eclat(data = hunter_trans, parameter = list(supp = 0.1, minlen = 2))
hunter_E2<- sort(hunter_ECLAT2, by="support", decreasing = T)
end_E2 <- Sys.time() #
time_E2<- as.numeric(end_E2 - start_E2) #

ECLAT_rules <- ruleInduction(hunter_ECLAT2, transactions = hunter_trans, confidence = 0.7)
ECLAT_rules

arules::inspect(ECLAT_rules)
plot(hunter_ECLAT, method = "graph")

## Minimum support = 0.15
start_E3 <- Sys.time() # Untuk mengukur masa pelaksanaan algoritma ECLAT

hunter_ECLAT3<- eclat(data = hunter_trans, parameter = list(supp = 0.15, minlen = 2))
hunter_E3<- sort(hunter_ECLAT3, by="support", decreasing = T)
end_E3 <- Sys.time() #
time_E3<- as.numeric(end_E3 - start_E3) #

## Minimum support = 0.2
start_E4 <- Sys.time() # Untuk mengukur masa pelaksanaan algoritma ECLAT

hunter_ECLAT4<- eclat(data = hunter_trans, parameter = list(supp = 0.2, minlen = 2))
hunter_E4<- sort(hunter_ECLAT4, by="support", decreasing = T)
end_E4 <- Sys.time() #
time_E4<- as.numeric(end_E4 - start_E4) #

## Minimum support = 0.25
start_E5 <- Sys.time() # Untuk mengukur masa pelaksanaan algoritma ECLAT

hunter_ECLAT5<- eclat(data = hunter_trans, parameter = list(supp = 0.25, minlen = 2))
hunter_E5<- sort(hunter_ECLAT5, by="support", decreasing = T)
end_E5 <- Sys.time() #
time_E5<- as.numeric(end_E5 - start_E5) #

## Minimum support = 0.3
start_E6 <- Sys.time() # Untuk mengukur masa pelaksanaan algoritma ECLAT

hunter_ECLAT6<- eclat(data = hunter_trans, parameter = list(supp = 0.3, minlen = 2))
hunter_E6<- sort(hunter_ECLAT6, by="support", decreasing = T)
end_E6 <- Sys.time() #
time_E6<- as.numeric(end_E6 - start_E6) #
```

## Penilaian prestasi algoritma Analisis Bakul Pemasaran

> Prestasi setiap algoritma diukur berdasarkan satu kriteria penting, iaitu waktu yang diperlukan untuk menjalankan algoritma (masa pelaksanaan algoritma).

```{r}
# Masa pelaksanaan algoritma Apriori
time_A
time_A2
time_A3
time_A4
time_A5
time_A6

# Masa pelaksanaan algoritma ECLAT
time_E
time_E2
time_E3
time_E4
time_E5
time_E6

Min_sup <- c(0.05,0.1,0.15,0.2,0.25,0.3)
time_Apriori <- c(time_A, time_A2, time_A3, time_A4, time_A5,time_A6)
time_ECLAT <- c(time_E, time_E2, time_E3, time_E4, time_E5,time_E6)
time_MBA<- data.frame(Min_sup,time_Apriori,time_ECLAT)

ggplot(time_MBA, aes(Min_sup)) +                  
  geom_line(aes(y=time_Apriori, colour="time Apriori")) + 
  geom_line(aes(y=time_ECLAT, colour="time ECLAT")) +
  ylab("Time (second)")
```


```{r}
t.test(time_MBA$time_Apriori,time_MBA$time_ECLAT)
```

